臺灣臺北地方法院刑事判決　　　　　　　　　　　　八十九年度簡上字第一九二號
　　上　訴　人　甲○○
　　即　被　告
　　　　　　　　戊○○
右列上訴人因被告甲○○、戊○○傷害案件，不服本院八十九年度北簡字第三四號，
中華民國八十九年四月十五日之第一審簡易判決（聲請簡易判決處刑書：臺灣臺北地
方法院檢察署八十八年度偵字第九八五二號），提起上訴，本院管轄第二審合議庭判
決如左：
    主  文
上訴駁回。
    事  實
一、緣甲○○、戊○○與其媳丙○○（另案經本院於八十七年十一月二十五日以八十
    七年度易字第三０九二號判決有期徒刑三月，如易科罰金以三百元折算一日，經
    丙○○上訴臺灣高等法院，由該院於八十八年一月二十九日撤銷原判決，改判處
    拘役五十日，如易科罰金以三佰元折算一日確定）居住於台北市○○路四六０號
    二樓，與居住於同路四五八號二樓之己○○係對門鄰居，平日相處不睦。民國八
    十六年十二月十一日下午八時許，丙○○騎乘機車附載其子途經台北市○○路、
    民權東路口等候紅燈時，適遇亦騎乘機車附載幼子之己○○在該路口等候紅燈，
    丙○○遂認己○○有意跟蹤而心生不滿。是日下午九時三十分許，丙○○偕同其
    子返家正欲開門進入屋內，在二樓樓梯間見己○○欲下樓倒垃圾，乃質以：「你
    為什麼跟蹤我？」，劉春蘭回以：「路是大家的，誰跟蹤你？」等語，二人因而
    發生爭執，丙○○並囑其子入內通知其公婆甲○○及戊○○出來。甲○○及戊○○聞訊旋自該址四六０號二樓出來，三人竟共同基於傷害之犯意聯絡，先由丙○○衝上前抓住己○○之頭髮，繼由甲○○及戊○○將己○○推入四五八號二樓己○○住處客廳內，戊○○並脫下所著花樣不同之紅色室內拖鞋二隻，共同拳打腳
    踢毆打己○○之頭部、臉部、頸部、胸部、腹部等處，丙○○並以指甲抓傷己○○頸部，使己○○受有左前胸擦傷瘀腫一乘四公分、左下顎抓傷二乘零點五公分
    、左頸抓傷一點五乘零點三公分、右頸瘀血一乘一公分、左眼下瘀血腫等傷害（
    其餘部分未成傷）。未幾，己○○之配偶庚○○自外散步返家發現，迅將丙○○
    、戊○○、甲○○分別拉開制止，該三人始返家，惟戊○○於匆忙中遺留其脫下
    之上開室內拖鞋二隻於己○○客廳內。嗣經己○○報警前來處理。
二、案經被害人己○○訴由臺北市政府警察局中山分局報請臺灣臺北地方法院檢察署
    檢察官於八十七年六月二十三日以八十七年度偵字第六八０號案為不起訴處分，
    經臺灣高等法院檢察署於八十七年七月二十九日以八十七年度議字第二三八三號
    案駁回再議確定，惟於本院審理八十七年度易字第三０九二號被告丙○○傷害案
    件，發現新證據，再由臺灣臺北地方法院檢察署檢察官偵查聲請簡易判決處刑。
    理  由
一、按刑事訴訟法第二百六十條第一款規定：不起訴處分確定者，非有發現新事實、
    新證據者，不得對同一案件再行起訴。所謂新證據或新事實乃指於不起訴處分前
    未經發現至其後始行發現者而言。前揭被告二人傷害事實，雖經臺灣臺北地方法
    院檢察署檢察官於八十七年六月二十三日以八十七年度偵字第六八０號案為不起
    訴處分，經臺灣高等法院檢察署於八十七年七月二十九日以八十七年度議字第二
    三八三號案駁回再議確定，惟於本院審理八十七年度易字第三０九二號被告丙○○傷害案時，發見告訴人住處留有被告家中之托鞋二隻，此證據為前揭檢察官不
    起訴處分前未經發現而予以審究，依前開說明，應屬本案之新證據，公訴人自得
    再就同一案件聲請簡易判決處刑，核先敘明。
二、訊據被告甲○○、戊○○矢口否認涉有傷害之犯行，均辯稱：伊等並沒有毆打己○○，伊等只是因為媳婦丙○○與己○○在打架，伊二人勸架，己○○受傷是因
    為她自己搥自己的胸口並拉自己的頭髮及解褲子造成云云，惟查，
（一）本件首應審究者為案發之現場究係在被告二人所稱之台北市○○路四五八號二
      樓與四六０號二樓之樓梯間，抑或在告訴人所稱之四五八號二樓告訴人住處客
      廳內。經查，告訴人於事發後旋即報警處理，中山分局圓山派出所警員丁○○
      前往處理時，告訴人即告以其被毆打之地點係在其家中，並留有非其家中所使
      用之拖鞋，告訴人所提出之拖鞋一雙即為當日所留之拖鞋等情，業據證人丁○○於八十七年度易字第三０九二號案 (以下稱前案）本院調查時及本院本案調
      查時證述明確，並經告訴人指訴稽詳，核與告訴人之配偶庚○○證述大致相符
      ，並有告訴人所指被告戊○○遺留於其家中之拖鞋照片一紙附卷可稽。告訴人
      於前案本院八十七年九月二十八日調查中當庭提出被告戊○○當日遺留於其客
      廳內之紅色拖鞋二隻，經當庭提示被告二人及丙○○，被告二人坦認渠家中有
      相同款式之拖鞋等語；雖渠等於前案中另稱：‧‧但此雙拖鞋，也不知道是否
      伊家的云云，於本院調查中則否認渠家中有該等款式之拖鞋云云，惟參諸告訴
      人於事發後隨即報警處理，並於證人丁○○前來處理時，發現該二隻非其家中
      使用之拖鞋，旋即告知證人丁○○上情，及告訴人所提出於其家中發現非其所
      有之拖鞋，卻適與被告家之拖鞋款式相同，以兩家對門而居，甫於當日發生衝
      突等情觀之，足見當日被告家中之成員確曾進入告訴人家中。再觀以該二隻拖
      鞋花樣不同，益見當日出入人員之匆忙及場面之混亂，足徵告訴人之指訴應非
      虛言。綜上，本件案發之地點應在告訴人住處之客廳內，而非在二樓樓梯間乙
      節，要可認定。
（二）再右揭被告甲○○、戊○○與其媳丙○○三人共同傷害告訴人之事實，業經告
      訴人指訴稽詳，核與證人庚○○證述大致相符，且丙○○於前案中亦自承確有
      於右開時間與告訴人發生衡突拉扯之事實（見前案偵查卷第七頁背面倒數第五
      行，第二十三頁第七、八行），並有如事實欄所載傷勢之八十六年十二月十三
      日台北市立仁愛醫院驗傷診斷書一紙及照片五張附前案卷可稽，雖驗傷診斷書
      上未記載左眼下瘀血腫之傷，惟觀諸照片上告訴人之左眼下確有瘀血腫之傷，
      則告訴人指訴其另有上開診斷書外之傷，堪以採信。
（三）又被告所辯告訴人之傷勢係其自行搥胸、拉自己的頭髮及解褲子、脫褲子云云
      ，惟自告訴人提出之驗傷診斷書上所載「左前胸擦傷瘀腫一乘四公分、左下顎
      抓傷二乘零點五公分、左頸抓傷一點五乘零點三公分、右頸瘀血一乘一公分」
      之傷勢及照片觀之，顯非搥胸、拉頭髮、解褲子等所致。被告所辯，實難採信
      。
（四）另證人乙○○雖於前案八十七年六月十九日偵查中證稱：「我住四六０號三樓
      聽到樓梯間有人吵架我『探頭』看，看到劉女、邱女二人拉扯在一起，黃女就
      跑出來用台語說：『不要吵了』，然後黃女之先生也出來調解，之後甲○○也
      出來把他們拉開。之後就聽到他們互罵聲音，不久警察來了。」等語；又於前
      案本院八十七年九月十六日調查中改稱：「平常我都在家帶小孩，我住四六０
      號三樓，當天我約在九時左右聽到樓下的樓梯間傳來爭吵聲，我就『站在樓梯
      間看』，我看到劉女拉邱女的頭髮，接著我看到邱女的婆婆就從家裏出來將他
      們倆拉開，接著又看到劉先生從家中走出來說『好了，好了』（台語），接著
      我又看到邱女的公公出現，但我和他公公是在同方向所以我沒辦法確定他從何
      出來，他公公並叫他們不要再吵了，這時候『我太太又剛巧從外面回來』，因
      為我太太是開計程車的，拉開後，劉女不甘願，她就自己搥胸，然後我太太就
      叫我不要看了，說她惡人先告狀。」等語；再於本院九十一年三月二十二日調
      查時證稱：伊是走動的，、、、，伊有上下好幾次等語；證人對於案發時其所
      站的位置屢次陳述不同，即令皆屬實，亦即證人乙○○於案發時是上下移動，
      站過伊三樓門口、二樓與三樓之樓梯間，惟本件傷害案發地點是在告訴人住處
      客廳，已認定如前，經本院到現場履勘結果，自證人三樓住處門口、二樓及三
      樓樓梯間處，均無法看見告訴人住處之客廳乙節，製有勘驗筆錄可佐，並自證
      人三樓住處門口、二樓及三樓樓梯間處以各種角度朝告訴人住處拍攝之照片六
      張（編號一至六號）附卷足憑；另證人即乙○○之妻江李佳惠於前案偵查中證
      稱：八十六年十二月十一日晚上九點三十分在吉林路四五八號二樓樓梯間己○○與丙○○在吵架伊有看到，伊住四六０號三樓，伊聽到有吵架聲，伊就出來
      看，看到己○○抓丙○○頭髮，甲○○、戊○○要把他們拉開，警察來時，伊
      聽到己○○高喊他們三人打我一人，我看到時警察已經在現場等語，於前案高
      等法院八十八年一月二十二日審理時則改稱：當天伊沒有看到他們打起來等語
      （見前案高等法院卷第五十二頁反面），其證詞前後反覆，實難採信，是二位
      證人之證詞，均難資為有利被告二人之認定。綜上，被告二人所辯均無足採，
      本件事證明確，被告二人犯行洵堪認定，應予依法論科。
三、核被告甲○○、戊○○所為，係犯刑法第二百七十七條第一項之傷害罪。原審援
    引刑事訴訟法第四百四十九條第一項前段、第四百五十四條第二項，刑法第二十
    八條、第二百七十七條第一項、第四十一條、罰金罰鍰提高標準條例第一條前段
    、第二條，判處被告拘役五十日，並諭知易科罰金之折算標準，其中應補充（一
    ）引用刑事訴訟法第四百四十九條第三項，（二）刑法第四十一條業經修正，並
    經總統於九十年一月十日公布，同月十二日生效，修正後之刑法第四十一條第一
    項規定：「犯罪最重本刑為五年以下有期徒刑以下之刑之罪，而受六個月以下有
    期徒刑或拘役之宣告，因身體、教育、職業或家庭之關係或其他正當事由，執行
    顯有困難者，得以一元以上三元以下折算一日，易科罰金。但確因不執行所宣告
    之刑，難收矯正之效，或難以維持法秩序者，不在此限。」，與修正前之同法第
    四十一條比較，以修正後之規定較有利於行為人，原審未及適用新法，本件應引
    用修正後刑法第四十一條第一項前段外，認事用法尚無不當，量刑亦甚妥適。本
    件上訴人聲請上訴，指摘認定事實錯誤云云，核非可採，其上訴為無理由，應予
    駁回。
據上論斷，應依刑事訴訟法第四百五十五條之一第一項、第三項、第三百六十八條，
判決如主文。
本案經檢察官辛○○到庭執行職務
中      華      民      國      九十一    年      五      月      一    日
                                  臺灣臺北地方法院刑事第一庭
                                      審判長法  官  余  學  淵
                                            法  官  黃  紹  紘
                                            法  官  陳  嘉  琪
右正本證明與原本無異。
本判決不得上訴。
                                            書記官  葉  志  昭
中      華      民      國      九十一    年      五      月      二    日
